【裁判字號】    98,抗,609
【裁判日期】    981207
【裁判案由】    給付不足買賣價金
【裁判全文】
臺灣高等法院臺中分院民事裁定           98年度抗字第609號
抗  告  人  大為建設開發股份有限公司
法定代理人  乙○○
相  對  人  甲○○○○○○
抗告人因與相對人甲○○○○○○間給付不足買賣價金事件，對
於中華民國98年10月12日台灣台中地方法院98年度訴字第2084號
所為裁定提起抗告，本院裁定如下：
    主  文
原裁定廢棄，發回臺灣臺中地方法院。
抗告訴訟費用由相對人負擔。
    理  由
一、按因不動產之物權或其分割或經界涉訟者，專屬不動產所在
    地之法院管轄。其他因不動產涉訟者，得由不動產所在地之
    法院管轄，民事訴訟法第10條定有明文。所謂「其他因不動
    產涉訟者」，係指除不動產物權或分割或經界涉訟以外有關
    不動產債權之訴訟，如因租賃或買賣不動產之訴是，此為民
    事訴訟之特別審判籍。又當事人得以合意定第一審管轄法院
    ；第24條之合意管轄，如當事人之一造為法人或商人，依其
    預定用於同類契約之條款而成立，按其情形顯失公平者，他
    造於為本案之言詞辯論前，得聲請移送於其管轄法院，民事
    訴訟法第24條第1項前段及第28條第2項前段分別定有明文。
    是以，定型化契約當事人因此爭執涉訟時，如法人或商人據
    此向合意管轄法院起訴，在不影響當事人程序利益及浪費訴
    訟資源之情況下，非法人或商人之他造於為本案之言詞辯論
    前，得聲請移送於其管轄法院。
二、本件抗告人於原法院起訴主張，相對人向抗告人購買座落台
    中市○區○○路1713巷 6號13樓之房地及停車位，尚餘新臺
    幣（下同）73萬元之買賣價金及滯付利息未給付，故依法請
    求相對人給付不足買賣價金。而依兩造所簽立之建物預定買
    賣契約書第22條約定：「如因本契約涉訟者，雙方同意以臺
    中地方法院為第一審管轄法院」，故台灣台中地方法院應有
    管轄權云云。經查抗告人大為建設開發股份有限公司乃為法
    人，上開契約條款係法人或商人以預定用於同類契約之債務
    履行地或合意管轄條款，而法人與非法人或商人之他造訂立
    契約時，他造就此類條款表面上雖有締約與否之自由，實際
    上幾無磋商或變更之餘地。則一旦因該契約涉訟，他造即必
    須遠赴法人或商人以定型化契約所預定之法院應訴，在考量
    應訴之不便，且多所勞費等程序上不利益之情況下，經濟上
    弱勢者往往被迫放棄應訴之機會，如此不僅顯失公平，並某
    程度侵害經濟上弱勢者在憲法上所保障之訴訟權，於是民事
    訴訟法第28條第 2項乃特別明文排除此種合意管轄規定之適
    用，原裁定因而認為本件應由相對人住具所地之法院即台灣
    宜蘭地方法院管轄，誠屬的論。惟查，本件抗告人與相對人
    間，係因買賣不動產滋生糾紛而引起本件訴訟，核屬民事訴
    訟法第10條第 2項所稱之「其他因不動產涉訟者」，而系爭
    不動產所在地坐落台中市○區○○路1713巷 6號13樓，有建
    物預定買賣契約書附卷可稽（見原審卷第 6頁），依民事訴
    訟法第10條第 2項規定，原法院為特別審判籍管轄法院，故
    抗告人向原法院提起民事訴訟，原法院自非無管轄權。從而
    ，兩造間之建物預定買賣契約書所約定之合意管轄條款，固
    因該條款為抗告人立於經濟上之強勢地位所訂定而有顯失公
    平之虞，應排除適用，惟依民事訴訟法第10條第 2項規定，
    原法院仍為本件給付不足買賣價金事件之特別審判籍管轄法
    院，對本件訴訴訟自有管轄權。乃臺中地方法院不察，遽依
    相對人之聲請而將本件裁定移送宜蘭地方法院，自有未合。
    抗告意旨指摘原裁定不當，求為廢棄，為有理由。爰由本院
    將原裁定廢棄，另由原法院為妥適之處理。
三、據上論結，本件抗告為有理由，依民事訴訟法第 492條、第
    95條、第78條，裁定如主文。
中    華    民    國    98    年    12    月    7     日
              民事第三庭    審判長法  官  陳照德
                                  法  官  朱樑
                                  法  官  李平勳
以上正本係照原本作成。
不得再抗告。
                                  書記官  江丞晏
中    華    民    國    98    年    12    月    7     日


司法院資訊處製作；財團法人民間司法改革基金會備份。
